臺灣高等法院刑事裁定
109年度聲字第4238號
聲  請  人  臺灣高等檢察署檢察官
受  刑  人  陳光輝


上列聲請人因受刑人數罪併罰有二裁判以上案件，聲請定其應執
行之刑（聲請案號：臺灣高等檢察署109年度執聲字第2156號）
，本院裁定如下：
    主  文
陳光輝犯如附表所示各罪所處減得之有期徒刑，應執行有期徒刑
拾月，如易科罰金，以銀元參佰元即新臺幣玖佰元折算壹日。
    理  由
一、聲請意旨略以：受刑人陳光輝因違反政府採購法（聲請書誤
    載為貪污治罪條例，應予更正）等數罪，先後經判決確定如
    附表，應依刑法第50條第1項、第53條、第51條第5款，定其
    應執行之刑，爰依刑事訴訟法第477條第1項聲請裁定等語。
二、新舊法比較部分：
(一)按刑法第2條第1項規定：「行為後法律有變更者，適用行為
    時之法律。但行為後之法律有利於行為人者，適用最有利於
    行為人之法律」。依刑法第51條定應執行刑時，「裁判確定
    前犯數罪，其中一罪在新法施行前者，亦同（即亦應為新舊
    法比較）（最高法院民國95年5月23日第8次刑事庭會議決議
    可資參照）。本件受刑人就附表編號1至2所犯之罪均於95年
    7月1日之前犯之，受刑人行為後，刑法第51條、第41條，於
    94年2月2日修正公布，並於95年7月1日公布施行。本件新舊
    法之比較如下：1.修正前刑法第51條規定：數罪併罰，分別
    宣告其罪之刑，依左列各款定其應執行者，其中第5款規定
    ：宣告多數有期徒刑者，於各刑中之最長期以上，各刑合併
    之刑期以下，定其刑期。但不得逾20年。修正後刑法第51條
    第5款規定：宣告多數有期徒刑者，於各刑中之最長期以上
    ，各刑合併之刑期以下，定其刑期。但不得逾30年。比較結
    果，以修正前刑法第51條第5款較有利於受刑人，應依修正
    前之規定，定其應執行之刑。2.95年7月1日修正施行刑法第
    41條第1項前段規定：犯最重本刑為5年以下有期徒刑以下之
    刑之罪，而受6個月以下有期徒刑或拘役之宣告者，得以新
    臺幣1,000元、2,000元或3,000元折算1日，易科罰金。而受
    刑人行為時適用之刑法第41條第1項前段：犯最重本刑為5年
    以下有期徒刑以下之刑之罪，而受6個月以下有期徒刑或拘
    役之宣告，因身體、教育、職業、家庭之關係或其他正當事
    由，執行顯有困難者，得以1元以上3元以下折算1日，易科
    罰金。茲比較修正前、後之規定，可知受刑人行為時之易科
    罰金折算標準，依罰金罰鍰提高標準條例第2條規定（該條
    業經總統於95年5月17日公布刪除，並自95年7月1日施行，
    且該條例於98年4月29日總統公布廢止），就其原定數額提
    高為100倍折算1日，則以銀元100元、200元、300元折算1日
    ，即以新臺幣300元、600元、900元折算為1日。職是，經比
    較修正前後之易科罰金折算標準，以適用修正前刑法第41條
    第1項前段及廢止前罰金罰鍰提高標準條例第2條之規定，較
    有利於受刑人。
(二)另查，受刑人行為後，刑法第50條已於102年1月23日修正公
    布，並自同年1月25日施行，原條文「裁判確定前犯數罪者
    ，併合處罰之。」修正為「裁判確定前犯數罪者，併合處罰
    之。但有下列情形之一者，不在此限：一、得易科罰金之罪
    與不得易科罰金之罪。二、得易科罰金之罪與不得易服社會
    勞動之罪。三、得易服社會勞動之罪與不得易科罰金之罪。
    四、得易服社會勞動之罪與不得易服社會勞動之罪。前項但
    書情形，受刑人請求檢察官聲請定應執行刑者，依第51條規
    定定之。」本件受刑人所犯如附表編號1至2所示各罪，其減
    得之刑均係得易科罰金之罪，因新舊法併合處罰之規定相同
    ，即無比較適用之問題，非刑法第2條所指之法律有變更，
    即無該條之適用，應依一般法律適用原則，適用裁判時刑法
    第50條第1項前段規定，併合處罰之。
三、裁判確定前犯數罪者，併合處罰之；數罪併罰，分別宣告其
    罪之刑，其宣告多數有期徒刑者，於各刑中之最長期以上，
    各刑合併之刑期以下，定其刑期，但不得逾30年，刑法第50
    條第1項前段、第51條第5款訂有明文。參其立法意旨，除在
    於緩和多數有期徒刑合併執行所造成之苛酷外，更避免責任
    非難之重複，尤重在矯治犯罪行為人、提升其規範意識，及
    回復社會對於法律規範之信賴，是就應併合處罰之複數有期
    徒刑採行加重單一刑主義，以期責罰相當。乃法院就應併合
    處罰之數個有期徒刑宣告定其應執行刑時，除應遵守上開法
    文所定之外部界限，並應受不得明顯違反公平正義、法律秩
    序理念及目的之規範。具體而言，若所犯數罪雖屬相同之犯
    罪類型，但所侵犯者為具有不可替代性、不可回復性之個人
    法益，其責任非難重複之程度較低，則可酌定較高之應執行
    刑。再者，刑事訴訟法第370條第2項、第3項，已針對第二
    審上訴案件之定應執行之刑，明定有不利益變更禁止原則之
    適用；而分屬不同案件之數罪併罰，倘一裁判宣告數罪之刑
    ，曾經定其執行刑，再與其他裁判宣告之刑定其執行刑時，
    在法理上亦應同受此原則之拘束。
四、查受刑人所犯違反政府採購法等罪，經分別判決如附表所示
    ，均經確定在案，有各該刑事判決書及本院被告前案紀錄表
    在卷可查，經核尚無不合，應予准許。爰衡酌受刑人所犯如
    附表編號1至2所示2罪，考量各罪之法律目的，責任非難重
    複之程度，彼此間之關聯性，兼衡受刑人所犯各罪所反映之
    人格特性，矯治教化之必要程度，暨貫徹刑法量刑公平正義
    理念，定其應執行之刑如主文所示。又受刑人所犯之各罪所
    處之刑，均得易科罰金，如附表編號1至2所示經確定裁判宣
    告之易科罰金折算標準均為新臺幣900元折算1日，依刑法第
    41條第8項之規定，如主文所示應執行之刑，亦得易科罰金
    ，爰併諭知易科罰金之折算標準。
五、末按數罪併罰之案件，其各罪判決均係宣告刑，並非執行刑
    ，縱令各案中一部分犯罪之宣告刑在形式上已經執行，仍應
    依法聲請犯罪事實最後判決之法院裁定，然後再依所裁定之
    執行刑，換發指揮書併合執行，其先前已執行之有期徒刑部
    分，僅應予扣除而不能認為已執行完畢，在所裁定之執行刑
    尚未執行完畢前，各案之宣告刑並不發生執行完畢之問題。
    本件受刑人所犯如附表編號1所示之罪所處之刑，縱有經執
    行完畢，然附表所示各罪既合於數罪併罰之要件，依前揭說
    明，在所裁定之應執行刑尚未執行完畢前，仍應就附表各罪
    所處之刑，合併定其應執行刑，至於前揭業經執行之有期徒
    刑部分，僅係就所定應執行刑執行時，應為如何折抵之問題
    ，併此敘明。
六、另聲請書附表應補充、更正如下：㈠編號1罪名欄應補充為「
    洗錢防制法（洗錢罪）」等語，編號2罪名欄原記載「貪污
    治罪條例」等語有誤，應修正為「政府採購法（妨害投標罪
    ）」等語；㈡編號1、2宣告刑欄均應補充為「有期徒刑1年減
    為有期徒刑6月，如易科罰金，以銀元300元即新臺幣900元
    折算1日」等語；㈢編號1犯罪日期欄應補充為「91年5月9日
    至同年7月4日」等語，編號2犯罪日期欄原記載「91年8月間
    某日」等語有誤，應修正為「90年8月28日至91年2月20日」
    等語；㈣編號1偵查（自訴）機關年度案號欄應補充為「起訴
    案號：桃園地檢97年度偵字第19161、20338、21810、24745
    、24746、26303號，追加起訴案號：桃園地檢100年度偵字
    第33388號、101年度偵字第9959號」等語，編號2偵查（自
    訴）機關年度案號欄應補充為「起訴案號：桃園地檢100年
    度偵字第12249號，追加起訴案號：桃園地檢101年度偵字第
    13624號」等語，附此敘明。
七、據上論斷，應依刑事訴訟法第477條第1項，刑法第2條第1項
    、第53條、第41條第8項，95年7月1日修正施行前刑法第41
    條第1項、第51條第5款，廢止前罰金罰鍰提高標準條例第2
　　條，裁定如主文。
中　　華　　民　　國　　109 　年　　11　　月　　3 　　日
                  刑事第十二庭  審判長法　官  陳如玲
                                      法　官  廖建瑜
                                      法　官  蔡如惠
以上正本證明與原本無異。
如不服本裁定，應於收受送達後五日內向本院提出抗告狀。
                                      書記官  黃郁珊
中　　華　　民　　國　　109 　年　　11　　月　　4 　　日
附表：
編         號  1 2 （以下空白） 罪         名  洗錢防制法（洗錢罪） 政府採購法（妨害投標罪）起訴案號  宣    告    刑  有期徒刑1年，減為有期徒刑6月，如易科罰金，以銀元300元即新臺幣900元折算1日 有期徒刑1年，減為有期徒刑6月，如易科罰金，以銀元300元即新臺幣900元折算1日  犯  罪  日  期  91年5月9日至同年7月4日 90年8月28日至91年2月20日   偵查(自訴)機關年度案號  起訴案號：桃園地檢97年度偵字第19161、20338、21810、24745、24746、26303號，追加起訴案號：桃園地檢100年度偵字第33388號、101年度偵字第9959號 起訴案號：桃園地檢100年度偵字第12249號，追加起訴案號：桃園地檢101年度偵字第13624號  最後事實審 法    院 臺灣高院 臺灣高院   案    號 102年度上訴字第3179號 107年度上訴字第2699號   判決日期 105年1月26日 109年7月30日  確定判決 法    院 臺灣高院 臺灣高院   案    號 102年度上訴字第3179號 107年度上訴字第2699號   判決確定日期 105年3月2日 109年9月4日  是否得易科罰金  是 是  備           註  桃園地檢105年度執字第4958號（易科罰金執畢） 桃園地檢109年度執字第15753號